【裁判字號】    99,訴,140
【裁判日期】    990416
【裁判案由】    違反毒品危害防制條例
【裁判全文】
臺灣雲林地方法院刑事判決               99年度訴字第140號
公  訴  人  臺灣雲林地方法院檢察署檢察官
被      告  甲○○
上列被告因違反毒品危害防制條例案件，經檢察官提起公訴（99
年度偵緝字第62號），被告於準備程序期日就被訴事實為有罪陳
述，本院進行簡式審判程序，並判決如下：
    主  文
甲○○明知為禁藥而轉讓，處有期徒刑陸月，如易科罰金，以新
臺幣壹仟元折算壹日。
    事  實
一、甲○○明知甲基安非他命係毒品危害防制條例第2 條第2 項
    第2 款所列管之第二級毒品，亦係藥事法所稱之禁藥，不得
    持有、轉讓，竟基於轉讓禁藥即第二級毒品甲基安非他命之
    犯意，於民國98年8 月13日某時許，在雲林縣林內鄉○○村
    ○○○道路旁，無償轉讓少許（未及10公克）第二級毒品甲
    基安非他命予彭順風，供其施用1 次。嗣經警查獲彭順風後
    ，始查悉上情。
二、案經臺灣雲林地方法院檢察署檢察官自動檢舉偵查起訴。
    理  由
一、本件被告所犯為死刑、無期徒刑、最輕本刑為三年以上有期
    徒刑以外之罪，亦非屬高等法院管轄之第一審案件，其於準
    備程序進行中，先就被訴事實為有罪之陳述，經法官告知簡
    式審判程序之旨，並聽取公訴檢察官之意見後，依刑事訴訟
    法第273 條之1 第1 項、第273 條之2 等規定，裁定進行簡
    式審判程序，且不受同法第159 條第1 項、第161 條之2 、
    第161 條之3 、第163 條之1 及第164 條至第170 條所規定
    證據能力認定及調查方式之限制，合先敘明。
二、訊據被告甲○○對於上開犯罪事實於偵查及本院審理時均坦
    承不諱，核與彭順風於警詢及偵訊時證述（偵卷第4 頁至第
    6 頁、第16頁至第17頁）情節相符，並有雲林縣警察局毒品
    犯罪嫌疑人尿液採驗作業管制紀錄、臺灣檢驗科技股份有限
    公司98年9 月9 日濫用藥物尿液檢驗報告各1 份（偵卷第頁
    至第頁）可為佐證，足認被告上開自白與事實相符，而得採
    信。是本件事證明確，被告之犯行堪以認定，應依法論科。
三、論罪科刑：
  (一)按甲基安非他命業經行政院衛生署於75年7 月11日以衛署藥
    字第597627號公告列入藥物藥商管理法第16條第1 款（即現
    行藥事法第22條第1 款）之禁藥管理；嗣於79年10月9 日再
    以衛署藥字第904142號公告，列入麻醉藥品管理條例第2 條
    第4 項（現行管制藥品管理條例第3 條第2 項）所定之「化
    學合成類麻醉藥品」管理，並明定於管制藥品管理條例第3
    條所指「管制藥品」，及毒品危害防制條例第2 條所稱之第
    二級毒品，且上開列入禁藥之管理並未解除，是轉讓甲基安
    非他命同時受藥事法及毒品危害防制條例之規範。次按藥事
    法第83條第1 項係於93年4 月21日修正公布，同年月23日施
    行，相較於毒品危害防制條例，新修正之藥事法為後法；依
    新修正之藥事法第83條第1 項規定之轉讓禁藥罪之法定刑為
    「7 年以下有期徒刑，得併科新臺幣5 百萬元以下罰金」，
    均較毒品危害防制條例第8 條第2 項轉讓第二級毒品罪之法
    定刑「6 月以上5 年以下有期徒刑，得併科新臺幣70萬元以
    下罰金」為重，且毒品之範圍尚包括影響精神物質與其製品
    ，而藥事之管理，亦非僅止於藥品之管理。又毒品未必經公
    告之禁藥，禁藥未必為毒品。再參酌藥事法之立法目的在於
    確保行政主管機關對於藥事之管理，藥事法第1 條定有明文
    ，而與毒品危害防制條例係保障國民健康之保護目的不同，
    是毒品危害防制條例與藥事法二者，並無必然之特別法與普
    通法關係。故除非轉讓之第二級毒品達毒品危害防制條例第
    8 條第6 項之一定數量（淨重10公克以上），經依法加重後
    之法定刑較藥事法第83條第1 項之法定刑為重之情形外，因
    藥事法第83條第1 項為重法，自應優先適用藥事法處罰，又
    本案被告轉讓甲基安非他命予彭順風，不論依據彭順風之證
    述，或係被告供述之情，均未逾10公克，自不得依毒品危害
    防制條例第8 條第6 項加重其刑，而應適用藥事法第83條第
    1 項之規定論處。法律之適用有其一致性，除有特別規定外
    ，不得割裂適用。是核被告所為，係犯藥事法第83條第1 項
    之轉讓禁藥罪。另被告持有第二級毒品之低度行為，應為轉
    讓禁藥之高度行為所吸收，不另論罪。
  (二)次按上訴人轉讓少量甲基安非他命予他人施用，自應優先適
    用藥事法第83條第1 項規定，論罪科刑。雖上訴人於偵查及
    審判中均自白犯罪，但藥事法並無轉讓毒品者，於偵查及審
    判中自白應減輕其刑之特別規定，自無割裂適用毒品危害防
    制條例第17條第2 項減輕其刑之餘地，最高法院99年度台上
    字第1367號判決亦可為參照。是本件被告轉讓少量甲基安非
    他命予彭順風施用，自應優先適用藥事法第83條第1 項規定
    ，且無割裂適用毒品危害防制條例第17條第2 項減輕其刑之
    規定，附此說明。
  (三)公訴意旨認被告轉讓甲基安非他命部分犯行，係犯毒品危害
    防制條例第8 條第2 項之轉讓第二級毒品罪，容有未洽，此
    部分起訴法條應予變更。
  (四)爰審酌被告有本身有施用毒品之紀錄，已經觀察勒戒、強制
    戒治及起訴科刑執行完畢，雖未構成累犯，然其未徹底袪除
    施用毒品之惡習，竟還轉讓甲基安非他命予彭順風使用，縱
    然為少量之毒品，仍是戕害他人身心健康之行為，惟念及被
    告犯後尚知坦承犯行，態度良好，暨被告自陳有正當工作，
    家中經濟需要其工作支持等一切情狀，量處如主文所示之刑
    。
四、據上論斷，應依刑事訴訟法第273 條之1 第1 項、第299 條
    第1 項前段、第300 條，藥事法第83條第1 項，刑法第11條
    前段、第41條第1 項前段，刑法施行法第1 條之1 ，判決如
    主文。
本案經檢察官陳詠薇到庭執行職務。
中    華    民    國    99    年    4     月    16    日
                  刑事第三庭    法  官  蕭雅毓
以上正本證明與原本無異。
如不服本判決應於收受判決後10日內向本院提出上訴書狀，並應
敘述具體理由；其未敘述上訴理由者，應於上訴期間屆滿後20日
內向本院補提理由書（均須按他造當事人之人數附繕本）。「切
勿逕送上級法院」。
                                書記官  鍾宜津
中    華    民    國    99    年    4     月    16    日
附錄本案論罪科刑法條全文：
藥事法第83條
明知為偽藥或禁藥，而販賣、供應、調劑、運送、寄藏、牙保、
轉讓或意圖販賣而陳列者，處7 年以下有期徒刑，得併科新臺幣
5 百萬元以下罰金。
犯前項之罪，因而致人於死者，處7 年以上有期徒刑，致重傷者
，處3 年以上12年以下有期徒刑。
因過失犯第1 項之罪者，處2 年以下有期徒刑、拘役或科新臺幣
30萬元以下罰金。
第 1 項之未遂犯罰之。

司法院資訊處製作；財團法人民間司法改革基金會備份。
